【裁判字號】    94,交上易,77
【裁判日期】    950314
【裁判案由】    過失傷害
【裁判全文】
臺灣高等法院高雄分院刑事判決        94年度交上易字第77號
上  訴  人
即  被  告  甲○○
選任辯護人  林復華律師
            林柏瑞律師
上列上訴人因過失傷害案件，不服臺灣高雄地方法院94年度交易
字第193 號中華民國94年11月3 日第一審判決（起訴案號：臺灣
高雄地方法院檢察署94年度偵字第1342號），提起上訴，本院判
決如下：
     主  文
上訴駁回。
     事  實
一、甲○○考領有普通小客車駕駛執照，於民國 (下同)93 年9
    月4 日晚上11時45分許，駕駛車牌號碼ZT-3802 號自用小客
    車，沿高雄縣鳥松鄉○○路由南向北行駛，途經該路與圓山
    路交岔路口時，本應注意汽車行駛時，駕駛人應注意車前狀
    況，並隨時採取必要之安全措施，且依當時之路面乾躁、天
    候正常，路面無缺陷、視線良好等情況，並無不能注意之情
    形，竟疏未注意車前狀況，致其上開自用小客車之前方保險
    桿中央部位直接撞及由乙○○所騎乘，沿圓山路由西往東行
    駛，欲左轉澄清路之車牌號碼XOA-359 號重型機車之右後方
    車身，乙○○因此人車倒地，受有聽力損失 (左耳平均聽力
    10分貝、右耳平均聽力氣導20分貝、骨導18分貝)、 嚴重腦
    挫傷、臚內出血、右顳骨骨折、頭皮裂傷 (長8 公分)、 頭
    部外傷併腦挫傷硬腦膜出血、外斜視、兩眼視野缺損、兩眼
    色覺異常、腦創傷後認知功能異常等傷害。甲○○肇事後，
    於有偵查犯罪權限之機關發覺本件犯罪之前，即以00000000
    00號行動電話（登記申請人為其妻柯燕菁）撥打119 請救護
    車到場救助，經警到達現場處理時，即向警員表示其係肇事
    者，自首並接受裁判。
二、案經乙○○訴由高雄縣政府警察局仁武分局報告臺灣高雄地
    方法院檢察署檢察官偵查起訴。
     理  由
壹、證據能力部分：
  按被告以外之人於審判外之陳述，雖不符同法第159 條之1 至
  第159 條之4 規定，而經當事人於審判程序同意作為證據，法
  院審酌該言詞陳述或書面陳述作成時之情況，認為適當者，亦
  得為證據；當事人、代理人或辯護人於法院調查證據時，知有
  同法第159 條第1 項不得為證據之情形，而未於言詞辯論終結
  前聲明異議者，視為有前項之同意，同法第159 條之5 亦已明
  揭其旨。本案卷附之現場蒐證照片、道路交通事故現場圖、高
  雄縣政府警察局仁武分局道路交通事故調查報告表（一）、高
  雄縣政府警察局94年9 月21日高縣警交字第09403947號函、高
  雄榮民總醫院出具之診斷證明書、邱綜合醫院出具之診斷證明
  書、長庚紀念醫院出具之診斷證明書、高雄縣政府消防局94年
  7 月14日高縣消指字第0940005452號函及所附本件車禍報案資
  料、台灣大哥大股份有限公司0000000000號行動電話用戶資料
  查詢紀錄，雖均係被告以外之人於審判外所為之書面陳述，係
  為傳聞證據，然檢察官、被告及辯護人於本院言詞辯論終結前
  均未聲明異議，且本院審酌上開書面陳述其作成時之情況，均
  無何不適當之情形，是依上開規定均得作為證據，合先敘明。
貳、實體部分：
一、訊據上訴人即被告甲○○（下稱被告）坦承有於上開時、地
    駕車肇事，並撞傷告訴人乙○○之事實不諱，惟矢口否認有
    何過失傷害犯行，辯稱：伊從澄清路剛起步，車速不會很快
    ，而且當時伊的方向是綠燈，伊忽然看見一部機車過來，伊
    煞車不及就撞上該機車，是對方闖紅燈，伊沒有過失等語。
    經查：
（一）本件車禍係被告所駕駛之上開自用小客車之前方保險桿中
      央部位，撞及告訴人所騎乘上開機車之右後方車身之事實
      ，為被告於原審審理時所承認（見原審卷第63頁），核與
      證人即至現場處理事故之警員張文章於原審審理時所證述
      之情節相符（見原審卷第62、63頁），復有現場蒐證照片
      12張（見警卷第18至20頁）在卷可按；證人張文章於原審
      審理時復證稱：機車倒地之後，與地面摩擦之刮地痕起點
      是在往長庚方向的內側快車道上，機車是直接撞到安全島
      ，刮地痕大概直線距離總共8.5 公尺，而且沒有汽車之煞
      車痕跡等語（見原審卷第62、63頁），亦有道路交通事故
      現場圖1 紙（見警卷第15頁）附卷可憑。則本件車禍之發
      生，係被告所駕駛之自用小客車之車頭撞及告訴人所騎乘
      機車之右後半部，故於車禍發生之際，告訴人騎乘之機車
      應已在被告自用小客車之前方附近，而為被告所得注意之
      範圍內甚明；又肇事當時之天候正常，肇事地點之路面乾
      躁、路面無缺陷、視線良好，並無任何影響視線之障礙物
      等情，復有高雄縣政府警察局仁武分局道路交通事故調查
      報告表（一）在卷可稽（見警卷第16頁），是被告並無不
      能注意其車之前方附近有告訴人騎乘機車之情事；再參以
      ：告訴人機車被撞及後之刮地痕長達8.5 公尺，顯見撞擊
      力道非小，且肇事現場又無被告汽車之煞車痕跡，是被告
      駕車行經肇事地點之前，確實未注意車前狀況，以致發生
      本件車禍，應堪認定。
（二）雖告訴人對發生車禍當時之車速，係50公里或30公里或10
      公里，於原審及本院審理時有前後不一之陳述，惟肇事路
      段之速限為60公里，有高雄縣政府警察局仁武分局道路交
      通事故調查報告表（一）在卷可稽（見警卷第16頁），且
      並無證據以資證明告訴人有超速之情事，又告訴人於發生
      車禍之際，係沿圓山路由西往東行駛，欲左轉澄清路（圓
      山路底為正修工專），再以刮地痕之起點是在澄清路（北
      向）之內側快車道上觀之，車禍發生時，告訴人已經騎乘
      機車越過上開交岔路口之中心點（分向島）而接近澄清路
      （北向）之慢車道甚明，則依常理，其欲轉彎之車速亦應
      不致太快。故告訴人對其車速雖有前後不一之陳述，惟此
      對被告有疏未注意車前狀況之過失並無影響。
（三）本件車禍發生當時，路口之號誌運作正常，雖有高雄縣政
      府警察局仁武分局道路交通事故調查報告表 (一)、 高雄
      縣政府警察局94年9 月21日高縣警交字第09403947號函各
      1 紙在卷可稽，惟並無證據足資證明究係被告或告訴人有
      闖紅燈之情事，是被告辯稱其行駛方向為綠燈，告訴人闖
      紅燈，亦諉無可採。
（四）告訴人確因本件車禍受有如事實欄所示之傷害，亦有高雄
      榮民總醫院出具之診斷證明書1 紙、邱綜合醫院出具之診
      斷證明書1 紙、長庚紀念醫院出具之診斷證明書3 紙附卷
      可證。
二、按汽車行駛時，駕駛人應注意車前狀況，並隨時採取必要之
    安全措施，道路交通安全規則第94條第3 項定有明文。被告
    領有合法之駕駛執照，原應熟知上開規定並確實遵守，且依
    當時情形及其智識能力，又無不能注意之情形，乃竟疏於注
    意車前狀況，未採取適當之安全措施，以致肇事使告訴人受
    傷，其有過失，已甚明顯；而告訴人因本件車禍而受有上開
    事實欄所示之傷害，與被告之過失行為間並有相當因果關係
    。本件事證明確，被告過失傷害之犯行已堪認定。
三、核被告甲○○所為，係犯刑法第284 條第1 項前段之過失傷
    害罪。又被告於肇事後，在有偵查犯罪權限之機關發覺本件
    犯罪之前，即以0000000000號行動電話（登記申請人為其妻
    柯燕菁）撥打119 請救護車到場救助，經警到達現場處理時
    ，即向警員表示其係肇事者，並接受裁判等情，業經證人張
    文章於原審審理時證述明確（見原審卷第61頁），並有高雄
    縣政府消防局94年7 月14日高縣消指字第0940005452號函及
    所附本件車禍報案資料各1 紙、台灣大哥大股份有限公司00
    00000000號行動電話用戶資料查詢紀錄1 紙附卷可按，爰併
    依刑法第62條自首之規定，減輕其刑。辯護人雖辯稱：刑法
    第284 條第1 項前段之過失傷害罪，法定刑為6 月以下有期
    徒刑，依自首規定減輕其刑，應於有期徒刑1 月至3 月之間
    科刑，原審量處有期徒刑4 月，顯非適法云云，惟按有期徒
    刑、拘役、罰金減輕者，減輕其刑至2 分之1 ，刑法第66條
    定有明文，而該條所謂「減輕其刑至2 分之1 」，其最少為
    幾分之幾，裁判時可自由酌量（最高法院24年7 月刑事庭會
    議決議可參），故辯護人所辯顯無可採。
四、原審認被告罪證明確，因而適用刑法第284 第1 項前段、第
    62條前段、第41條第1 項前段，罰金罰鍰提高標準條例第1
    條前段、第2 條等規定，並審酌被告上開過失之程度，犯罪
    後主動撥打119 請求救護告訴人，避免告訴人傷害加重，犯
    罪後否認犯行，迄今尚未與告訴人達成和解，及告訴人所受
    傷害非輕等一切情狀，量處有期徒刑4 月，並諭知如易科罰
    金，以300 元折算1 日。其認事用法，核無不合，量刑亦屬
    允當。被告上訴意旨否認犯罪，指摘原判決不當，為無理由
    ，應予駁回。
據上論斷，應依刑事訴訟法第368條，判決如主文。
本案經檢察官陳新慶到庭執行職務。
中    華    民    國    95    年    3     月   14     日
            刑事第五庭  審判長法  官  曾永宗
                              法  官  任森銓
                              法  官  陳  箐
以上正本證明與原本無異。
不得上訴。
中    華    民    國    95    年    3     月   14     日
                              書記官  魏文常
附錄本判決論罪科刑法條：
刑法284 條第1 項前段
因過失傷害人者，處6 月以下有期徒刑、拘役或500 元以下罰金


司法院資訊處製作；財團法人民間司法改革基金會備份。
